【裁判字號】    89,訴,2309
【裁判日期】    891121
【裁判案由】    偽造文書等
【裁判全文】
臺灣臺中地方法院刑事判決                       八十九年度訴字第二三九號
    公  訴  人  臺灣台中地方法院檢察署檢察官
    被      告  甲○○
右列被告因偽造文書案件，經檢察官提起公訴（八十九年度偵字第一三三一一號），
本院判決如左：
    主  文
甲○○共同行使偽造公文書，足以生損害於公眾及他人，處有期徒刑壹年貳月。緩刑
肆年。
如附表所示偽造之印文及偽造之「一體工業有限公司」、「楊碧東」、「臺閩地區勞
工保險局」印章各壹枚，均沒收。
    事  實
一、甲○○明知自己無固定工作，無錢支付房租，欠缺償還貸款能力，見萬泰商業銀
    行推廣小額循環信用貸款，打電話洽詢後，得知其不符貸款之資格，竟意圖為自
    己不法之所有，欲詐貸金錢供己使用，於民國（下同）八十九年六月初某日依報
    載代辦信用貸款之廣告，與一自稱「林先生」之成年男子取得聯絡，即與「林先
    生」基於共同之犯意聯絡，由「林先生」依甲○○提供之年籍等資料，持以不詳
    方式偽造之一體工業有限公司（以下簡稱一體公司）及負責人楊碧東之印章、臺
    閩地區勞工保險局之公印各一枚，蓋用印文於一體公司之員工在職證明書（特種
    文書）、員工薪資單、各類所得扣繳暨免扣繳憑單（私文書）及台閩地區勞工保
    險局勞工保險卡（公文書）上，偽造甲○○於一體公司任職之各該文書以供甲○
    ○辦理貸款之用。並於同年六月七日或八日左右，在台中市十甲黃昏市場附近，
    以新台幣（下同）二千元之代價，向「林先生」購得上開偽造之各類文書。甲○
    ○旋於同年月二十日上午十一時許，至台中市○○路○段一六０之一號三樓萬泰
    商業銀行台中分行（以下簡稱萬泰銀行台中分行），出示上開偽造之員工在職証
    明書、員工薪資單、各類所得扣繳暨免扣繳憑單及臺閩地區勞工保險局勞工保險
    卡憑以申請小額循環信用貸款而行使之，足以生損害於一體公司及臺閩地區勞工
    保險局對勞工保險管理之正確性。惟經萬泰銀行台中分行助理員楊宗翰審核、查
    證，當場發現上開文書皆係偽造而報警查獲，甲○○因此詐欺未遂。
二、案經台中市警察局第一分局報請台灣台中地方法院檢察署檢察官偵查起訴。
    理  由
一、訊據被告甲○○對右揭行使偽造文書之犯行坦承不諱，所供核與証人楊宗翰及一
    體公司負責人楊碧東於警訊時証述之情節相符，並有偽造之一體公司員工在職證
    明書、員工薪資單、各類所得扣繳暨免扣繳憑單、勞工保險卡及證人楊碧東所提
    出之一體公司真正在職證明書、公司印章、發票印章、本人私章、各類所得扣繳
    暨免扣繳憑單與被告填寫之萬泰商業銀行小額循環信用貸款申請書各一紙附卷佐
    證。雖被告辯稱：伊只是想要申辦信用貸款，並沒有要詐騙銀行，否則不會以自
    己名義申貸云云。然查，被告於警訊及偵查中供稱，係因前一陣子去開刀，比較
    沒有工作，沒有收入可繳納房租，所以打電話向萬泰銀行台中分行查詢如何辦理
    信用貸款，查詢後因申請信用貸款資格不符，始購買偽造之證明文件，持向萬泰
    銀行台中分行，申請小額循環信用貸款等語，足見被告向銀行申請貸款前，即已
    明知其無經濟能力償債，銀行不可能同意貸款，仍持偽造之證明文件，隱瞞其無
    資力之事實向萬泰銀行台中分行申請小額循環信用貸款，其有詐欺之犯行彰彰甚
    明，是其上揭所辯顯係卸責之詞，要無足採。事証明確，被告右揭犯行，洵堪認
    定。
二、查扣繳憑單係刑法第二百十條所稱之私文書，員工在職證明書係屬同法第二百十
    二條之特種文書，而臺閩地區勞工保險局勞工保險卡則為臺閩地區勞工保險局人
    員職務上所製作之文書，為同法第二百十一條之公文書。被告為辦理信用貸款，
    行使偽造之一體公司扣繳憑單、員工在職證明書、員工薪資單及台閩地區勞工保
    險局勞工保險卡，自足生損害於一體公司及台閩地區勞工保險局對勞工保險管理
    之正確性。核被告所為，係犯刑法第二百十六條、第二百十條行使偽造私文書罪
    、同法第二百十六條、第二百十二條之行使偽造特種文書罪、同法第二百十六條
    、第二百十一條之行使偽造公文書罪及同法第三百三十九條第一項、第三項之詐
    欺取財未遂罪。按被告係依報載代辦信用貸款之廣告與自稱「林先生」之成年男
    子取得聯絡，並由「林先生」依據被告提供之年籍等資料製作不實之文書供被告
    辦理貸款，其與該「林先生」間，就上開犯行，具有犯意聯絡與行為分擔，均為
    共同正犯。被告等偽造如附表所示之一體公司、楊碧東、臺閩地區勞工保險局之
    印章後復偽造如附表所示之印文，乃為偽造各該員工在職証明書、員工薪資單、
    勞工保險卡之部分行為，不另論罪，又被告等偽造上開特種文書、私文書及公文
    書之低度行為，應各為行使之高度行為所吸收，均不另論罪。被告以一行使行為
    ，同時行使上開偽造之一體公司扣繳憑單、員工在職證明書、員工薪資單及台閩
    地區勞工保險局勞工保險卡，為想像競合犯，應依刑法第五十五條之規定，論以
    較重之行使偽造公文書罪。其犯上開行使偽造公文書罪與詐欺取財未遂罪，均係
    基於同一詐得貸款之目的為之，具有方法結果之牽連關係，為牽連犯，應依刑法
    第五十五條之規定，從一重之行使偽造公文書罪處斷。爰審酌被告犯罪之動機、
    目的、手段、所生危害及犯後態度等一切情狀，量處如主文所示之刑，以示懲儆
    。查被告前未曾受有期徒刑以上刑之宣告，有台灣台中地方法院檢察署刑案資料
    查註紀錄表及台灣高等法院被告全國前案紀錄表各一份在卷可按，其因急需款項
    使用，一時情急，致罹刑典，經此偵審程序及刑之宣告後，應知戒慎，信無再犯
    之虞，本院因認所宣告之刑皆以暫不執行為適當，爰併予宣告緩刑四年，用啟自
    新。如附表所示偽造之印文應依刑法第二百十九條之規定宣告沒收。共犯「林先
    生」以不詳方式偽造之「一體工業有限公司」、「楊碧東」、「臺閩地區勞工保
    險局」之印章，雖未扣案，惟不能証明業已滅失，不問何人所有，亦應依上開法
    條之規定併予宣告沒收。
據上論斷，應依刑事訴訟法第二百九十九條第一項前段，刑法第二十八條、第二百十
六條、第二百十條、第二百十一條、第二百十二條、第三百三十九條第一項、第三項
、第五十五條、第二百十九條、第七十四條第一款，罰金罰鍰提高標準條例第一條前
段，判決如主文。
中      華      民      國    八十九    年      十一    月     二十一   日
                                      法  官  吳  幸  芬
右正本證明與原本無異。
如不服本判決，應於判決送達後十日內，向本院提出上訴狀（須附繕本）。
                                      書記官
中      華      民      國    八十九    年      十一    月     二十二   日
附錄本案所犯法條全文
刑法第二百十六條：
行使第二百十條至第二百十五條之文書者，依偽造、變造文書或登載不實事項或使登
載不實事項之規定處斷。
刑法第二百十條：
偽造、變造私文書，足以生損害於公眾或他人者，處五年以下有期徒刑。
刑法第二百十一條：
偽造、變造公文書，足以生損害於公眾或他人者，處一年以上七年以下有期徒刑。
刑法第二百十二條：
偽造、變造護照、旅券、免許證、特許證及關於品行、能力服務或其他相類之證書、
介紹書，足以生損害於公眾或他人者，處一年以下有期徒刑、拘役或三百元以下罰金
。
刑法第三百三十九條第一項、第三項：
意圖為自己或第三人不法之所有，以詐術使人將本人或第三人之物交付者，處五年以
下有期徒刑、拘役或科或併科一千元以下罰金。
以前項方法得財產上不法之利益或使第三人得之者，亦同。
前二項之未遂犯罰之。
   附  表
┌───┬───────────┬─────────┬────┐
│ 編號 │     印文所在         │   印文內容       │   數量 │
├───┼───────────┼─────────┼────┤
│  一  │    89.6.15一體工業   │   一體工業有限   │   一枚 │
│      │   有限公司員工在職   │   公司           │        │
│      │   証明書             │   楊碧東         │   一枚 │
├───┼───────────┼─────────┼────┤
│  二  │   89.3一體工業有限   │   一體工業有限   │   一枚 │
│      │   公司員工薪資單     │   公司           │        │
│      │                      │   楊碧東         │   一枚 │
├───┼───────────┼─────────┼────┤
│  三  │   89.4一體工業有限   │   一體工業有限   │   一枚 │
│      │   公司員工薪資單     │   公司           │        │
│      │                      │   楊碧東         │   一枚 │
├───┼───────────┼─────────┼────┤
│  四  │   89.5一體工業有限   │   一體工業有限   │   一枚 │
│      │   公司員工薪資單     │   公司           │        │
│      │                      │   楊碧東         │   一枚 │
├───┼───────────┼─────────┼────┤
│  五  │   勞工保險卡         │   臺閔地區勞工   │   一枚 │
│      │                      │   保險局         │        │
└───┴───────────┴─────────┴────┘


司法院資訊處製作；財團法人民間司法改革基金會備份。
